【裁判字號】    99,裁,1405
【裁判日期】    990624
【裁判案由】    聲請停止執行
【裁判全文】
最  高  行  政  法  院  裁  定
                                      99年度裁字第1405號
抗  告  人  行政院公平交易委員會
代  表  人  甲○○
相  對  人  保您能貿易有限公司
                            路27號2樓
代  表  人  乙○○
相  對  人  信安實業有限公司
                            之3號
代  表  人  丙○○
相  對  人  和氣藥品股份有限公司
                            8巷30號1樓
代  表  人  丁○○
相  對  人  得麗股份有限公司
代  表  人  戊○○
相  對  人  尖美藥品有限公司
代  表  人  己○○
相  對  人  鹿王國際開發有限公司
                            1樓
代  表  人  庚○○
共同代理人  呂榮海律師
上列當事人間聲請停止執行事件，抗告人對於中華民國99年3月5
日臺北高等行政法院98年度停更一字第1號裁定，提起抗告，本
院裁定如下︰
    主  文
原裁定廢棄，應由臺北高等行政法院更為裁定。
    理  由
一、緣高屏地區銷售廣告藥品之藥局被檢舉組成「詠健廣告藥品
    聯誼會」（下稱詠健會），對於廣告藥品為聯合行為，抗告
    人發現上游藥品供應廠商亦出席參與詠健會例會、對詠健會
    繳交年費，且渠等亦組成「廣告藥品廠商會」，涉及限制商
    品轉售價格或其他違法行為，案經抗告人主動調查結果，以
    相對人（即原審聲請人）保您能貿易有限公司（下稱保您能
    公司）、信安實業有限公司（下稱信安公司）、和氣藥品股
    份有限公司（下稱和氣公司）、得麗股份有限公司（下稱得
    麗公司）、尖美藥品有限公司（下稱尖美公司）、鹿王國際
    開發有限公司（下稱鹿王公司）等6家公司係取得販賣業藥
    品許可執照之事業，涉有違反公平交易法第14條第1項聯合
    行為之禁制規定情事，乃依同法第41條前段規定，於民國98
    年1月19日以公處字第098022號處分書（下稱原處分），命
    渠等自處分書送達日起，應立即停止違法行為，並處相對人
    信安公司罰鍰新臺幣（下同）650萬元、得麗公司、尖美公
    司、保您能公司、鹿王公司、和氣公司罰鍰各500萬元。相
    對人不服，循序提起行政救濟，於遭訴願決定駁回後，依行
    政訴訟法第116條第3項規定向原審法院聲請停止原處分之執
    行，經原審法院98年8月31日98年度停字第78號裁定駁回，
    惟經本院98年12月11日98年度裁字第3030號裁定廢棄，發回
    原審更為審理。經原裁定以相對人因原處分之執行，將有不
    能清償債務而宣告破產之虞，而有難於回復之損害，且有急
    迫情事，裁定原處分關於相對人部分，於本案訴訟裁判確定
    前，停止執行（至原審另聲請人三寶佛製藥廠有限公司等4
    人部分，原審則另為裁定）。抗告人不服，提起本件抗告。
二、抗告意旨略謂：（一）依行政法院實務對罰鍰此種公法上金
    錢給付義務，一向認為，縱予執行，尚難謂將發生難於回復
    之損害，不應停止執行。且相對人被處罰鍰數額為500萬元
    及650萬元不等，然抗告人綜合考量各項情狀，已准許相對
    人分50期或60期繳納。換言之，相對人僅須在未來50到60個
    月內，1個月繳納8萬3千元至10萬8千元不等之罰鍰。依本院
    98年度裁字第3030號裁定意旨，本件爭點應為相對人1個月
    繳納8萬3千元至10萬8千元不等之罰鍰，是否造成其公司破
    產停工。惟原裁定僅為機械式之數字比較，並未考量本案真
    正之爭議點。（二）又相對人所經營之廣告藥品業本即為利
    潤頗豐之行業，其等每年廣告費用即不可能少於400萬元，
    參照其等提出之年度所得稅結算申報書列報之廣告費用，其
    數額顯不相符，在在顯示相對人之所得稅申報書所載數額與
    真實情況有極大出入，不足以反映相對人之真實營收及支付
    能力。且考量本案相對人過往多年來累積取得之利益總數，
    及其未來4到5年持續經營廣告藥品業之預期收益，顯足以負
    擔未來4到5年每個月約8萬3千元至10萬8千元不等之罰鍰。
    況相對人分期繳納之罰鍰執行至今，事實上並未產生其破產
    倒閉之後果，足以證明本件分期小額之罰鍰執行，並不會產
    生難於回復的損害等語。
三、本院按：「於行政訴訟起訴前，如原處分或決定之執行將發
    生難於回復之損害，且有急迫情事者，行政法院亦得依受處
    分人或訴願人之聲請，裁定停止執行。但於公益有重大影響
    者，不在此限。」行政訴訟法第116條第3項定有明文。可知
    ，聲請原處分或決定之停止執行，須有避免難於回復損害之
    急迫必要性，始得為之。又此所謂「難於回復之損害」，係
    指其損害不能回復原狀，或不能以金錢賠償，或在一般社會
    通念上，如為執行可認達到回復困難之程度而言。是其損害
    若得以金錢填補，原則上即非所謂難於回復之損害。經查：
    本件原裁定准相對人停止原處分執行之聲請，固非無見。惟
    查：相對人所聲請停止執行之原處分，其處分內容係包含命
    相對人停止其違法行為及處以罰鍰兩部分，而命相對人停止
    違法行為，若予以執行，僅是使相對人不為違法之行為，故
    不予停止，對相對人似無將發生難於回復損害之急迫情事，
    然原裁定就原處分關於命相對人停止其違法行為部分，未具
    理由即遽准予停止執行，已有違誤！另原處分關於對相對人
    處以罰鍰部分，係命相對人為金錢之給付，而金錢給付義務
    之執行，縱因此受有損害，將來仍可以金錢予以償還或賠償
    ，原則上亦不會發生日後難於回復之損害。加以本件相對人
    遭處罰鍰總額雖高達數百萬元，然依抗告人主張，其等均已
    經抗告人准分50期至60期按月分期繳納，即1個月應繳納罰
    鍰金額為8萬3千元至10萬8千元不等，而公司之營運情形及
    現金或存貨等狀況復均係流動之概念，故原裁定以相對人自
    處分後整年度應繳之罰鍰總額與相對人以前年度某定點之資
    產負債情形為比較，即認定相對人將因原處分之執行，致有
    將破產之難於回復之損害，實有速斷！另公司登記之資本額
    固可作為公司規模之參考，然營業規模與登記之資本額不成
    比例者，於現今社會亦屬常見，而關於相對人之營業規模及
    獲利情形，依其行業常態並佐以廣告費之實際支出情形，相
    對人登記之資本額及營利事業所得稅申報情形，尚非得呈現
    其全貌一節，復據抗告人爭議在案，則原裁定未查明相關事
    實及就抗告人之爭議是否可採為說明，即逕採相對人提出之
    資料，並進而謂相對人將因原處分之執行致有破產之虞，而
    有難於回復之損害，亦有理由不備之違法。再本件相對人雖
    均為營利事業，然似均係從事藥品之販賣業，而買賣業於停
    業後再復業之困難度似遠低於製造業，且各種行業復有其個
    別性，是營利事業因罰鍰之執行縱有未能繼續營業情事，是
    否對其當然產生未能以金錢賠償之難於回復之損害，似非可
    一概而論，且抗告人復主張本件罰鍰經繼續執行，相對人亦
    無因此致破產而有難於回復之損害，則原審亦非不得就相對
    人分期繳納罰鍰等情形以查明相對人之資金及營業狀況，並
    進而審認本件是否符合行政訴訟法第116條所規定停止執行
    之要件，是原審未依職權予以查明，亦有不適用法規之違法
    。綜上，原裁定有如上所述不適用法規及理由不備之違法，
    並於裁定結論有影響，故抗告意旨求予廢棄，為有理由。並
    因本件事證尚有由原審另為調查審認之必要，故將原裁定廢
    棄，發回原審另為適法之裁定。爰裁定如主文。
中    華    民    國    99    年    6     月    24    日
                    最高行政法院第一庭
                        審判長法官  鄭  淑  貞
                              法官  廖  宏  明
                              法官  楊  惠  欽
                              法官  黃  秋  鴻
                              法官  胡  方  新

以  上  正  本  證  明  與  原  本  無  異
中    華    民    國    99    年    6     月    24    日
                              書記官  張  雅  琴

司法院資訊處製作；財團法人民間司法改革基金會備份。
